臺灣橋頭地方法院刑事判決　
111年度交易字第37號
公  訴  人  臺灣橋頭地方檢察署檢察官
被      告  潘福清


上列被告因過失傷害案件，經檢察官提起公訴（110年度偵字第1
2196號），本院判決如下：
    主  文
潘福清無罪。
    理  由
一、公訴意旨略以：被告潘福清於民國110年3月7日14時25分許
    ，駕駛車牌號碼0000-00號自用小貨車，沿高雄市燕巢區牧
    場路內側車道西往東行駛時，見同向右側有告訴人蕭武義騎
    乘車牌號碼000-0000號普通重型機車沿牧場路外側車道西往
    東與其並行，2人於行經該路段與深水路交岔路口時，蕭武
    義欲向左變車道後左轉深水路往北行駛，潘福清本應注意車
    前狀況及兩車並行之間隔，並隨時採取必要之安全措施，而
    依當時天候晴、日間自然光線、柏油路面乾燥無缺陷、道路
    無障礙物及視距良好等情，客觀上應無不能注意之情事發生
    ，竟疏未注意採取必要之安全措施而貿然前行，蕭武義則貿
    然變換至內側車道欲直接左轉，2車發生碰撞，致蕭武義人
    車倒地，因而受有頭部外傷、左肩、左肘挫擦傷、左前臂、
    左膝擦傷等傷害，因認其涉有刑法第284條前段之過失傷害
    罪嫌。
二、按犯罪事實應依證據認定之，無證據不得認定犯罪事實；不
    能證明被告犯罪者，應諭知無罪之判決，刑事訴訟法第154 
    條第2 項、第301 條第1 項分別定有明文。又認定不利於被
    告之事實，須依積極證據，苟積極證據不足為不利於被告事
    實之認定時，即應為有利於被告之認定，更不必有何有利之
    證據；認定犯罪事實所憑之證據，雖不以直接證據為限，間
    接證據亦包括在內，然而無論直接或間接證據，其為訴訟上
    之證明，須於通常一般之人均不致有所懷疑，而得確信為真
    實之程度者，始得據為有罪之認定，若其關於被告是否犯罪
    之證明未能達此程度，而有合理性懷疑之存在，致使無從形
    成有罪之確信，根據「罪證有疑，利於被告」之證據法則，
    即不得遽為不利於被告之認定。另按事實之認定，應憑證據
    ，如未能發現相當證據，或證據不足以證明，自不能以推測
    或擬制之方法，以為裁判之基礎。再刑事訴訟法第161 條第
    1 項規定：檢察官就被告犯罪事實，應負舉證責任，並指出
    證明之方法。因此，檢察官對於起訴之犯罪事實，應負提出
    證據及說服之實質舉證責任。倘其所提出之證據，不足為被
    告有罪之積極證明，或其指出證明之方法，無從說服法院以
    形成被告有罪之心證，基於無罪推定之原則，自應為被告無
    罪判決之諭知（最高法院30年上字第816 號、76年台上字第
    4986號、40年台上字第86號、92年台上字128 號判例意旨參
    照）。
三、訊據被告潘福清固不否認有於上開時地駕車與告訴人蕭武義
    發生車禍事故，告訴人因而受有前揭傷害等事實，惟堅詞否
    認有何過失傷害之犯行，辯稱：當天告訴人機車是突然過來
    ，我很難注意到，我看到對方的時候距離很近，我下意識往
    左偏閃，左偏之後就停到槽化線，我反應時間只有這麼短等
    語（審交易卷第46頁；交易卷第84頁），經查：
　㈠上開不爭執事項，業據告訴人蕭武義於警詢中證述明確（警
    卷第5頁至第7頁），並有告訴人之義大醫療財團法人義大醫
    院110年3月7日診斷證明書（警卷第9頁）、高雄市政府警察
    局岡山分局110年3月7日道路交通事故現場圖、高雄市政府
    警察局岡山分局110年3月7日道路交通事故調查報告表（一
    ）（二）-1、被告與告訴人之110年3月7日道路交通事故談
    話紀錄表（警卷第15頁、17頁至第24頁）、現場照片（警卷
    第29頁至第41頁）、監視器錄影畫面翻拍照片（偵卷第23頁
    至第27頁）、本院111年6月2日勘驗筆錄（交易卷第39頁至5
    3頁）等在卷可資佐證，此部分事實，應先堪認定。
　㈡按機車行駛至交岔路口，其轉彎，應依標誌或標線之規定行
    駛；機慢車兩段左轉標誌「遵 20」，用以告示左轉大型重
    型機車以外之機車或慢車駕駛人應遵照號誌指示，在號誌顯
    示允許直行時先行駛至右前方路口之左轉待轉區等待左轉，
    俟該方向號誌顯示允許直行後，再行續駛，以兩段方式完成
    左轉；機慢車左轉待轉區線，用以指示大型重型機車以外之
    機車或慢車駕駛人分段行駛，此道路交通安全規則第99條第
    2項、道路交通標誌標線號誌設置規則第65條第1項、第191
    條第1項前段分別定有明文。本案依告訴人機車之行向，行
    至上開交岔路口時，應可見該路口設有機慢車兩段左轉標誌
    「遵 20」及繪有左轉待轉區之事實，有現場照片在卷可證
    （警卷第29頁、第31頁），是告訴人騎乘機車至上開路口欲
    左轉之際，理應遵行上開標誌及標線之規定進行兩段式左轉
    。然告訴人於警詢中證稱：我於上開時間騎乘機車沿深水路
    外側車道由東向西方向直行，行經肇事地點時，因為我要準
    備左轉深水路1號旁的巷子，所以我就往內側車道變換車道
    ，剛騎到內側車道時，就被被告車輛撞擊等語（警卷第5頁
    至第6頁），足認告訴人於本案事故發生之時，未依事故現
    場標誌及標線之指示進行兩段式左轉，即貿然自外側車道變
    換車道至被告行向之內側車道，是被告直行在內側車道上，
    見貿然違規左轉之告訴人，客觀上是否得以注意告訴人貿然
    違規之情，進而採取必要之安全措施，已有疑義。
　㈢又本案事故現場之監視器影像經本院勘驗之結果如下，有本
    院勘驗筆錄（交易卷第37頁至第38頁）在卷可稽：　　
(1)16：07：42-16：07：43 蕭武義騎乘機車（下稱甲車）從畫面左下方出現，往畫面右上方直行。 (2)16：07：43 潘福清駕駛自用小貨車（下稱乙車）從畫面左下方出現，在甲車的左後方，也是往畫面右上方直行，甲車與乙車間留有間距（無法確認實際距離)。 (3)16：07：44-16：07：45 於畫面時間16：07：44時甲車開始向左偏移，過程中，直行中的乙車從左後方追上甲車。 (4)16：07：45-16：07：46 於畫面時間16：07：45時乙車直行至甲車的左方，與甲車並行。 (5)16：07：46 兩車並行中乙車右後車身與甲車左側車身發生碰撞。 (6)16：07：46 蕭武義及甲車均向左側倒地。 (7)16：07：51 乙車停駛，至畫面結束。  
    再佐以該監視器影像之擷圖（交易卷第39頁至第53頁）可  
    知，被告之車輛及告訴人機車原先行分別直行在內側車道及
     外側車道同時出現在畫面中，而有前後距離之差，然於監
    視器畫面16：07：44時被告於自身車道直行往前至與告訴人
    無甚前後差距時，告訴人機車採取左偏之駕駛行為，逐漸朝
    被告車輛左側車身趨近，隨即於2秒後與被告右後車身發生
    擦撞而人車倒地；準此，告訴人機車之駕駛行為已有前述之
    違規狀態，被告並無違規直行在自身車道上，面對突採左偏
    駕駛之告訴人機車，可資反應之距離及時間均甚短，顯無從
    認定事故當時之情狀，為被告所得注意進而採取必要之安全
    措施。
　㈣又本案事故經送高雄市政府交通局車輛行車事故鑑定委員會
    鑑定，再送高雄市車輛行車事故鑑定覆議會覆議，其鑑定結
    果均認：「1.蕭武義：未兩段式左轉，為肇事原因。2.潘福
    清：無肇事因素」，有111年3月7日高雄市政府交通局車輛
    行車事故鑑定委員會鑑定意見書、111年8月15日高雄市車輛
    行車事故鑑定覆議會覆議意見書在卷可憑（交易卷第17頁至
    第20頁、第59頁至第62頁），亦同本院上開認定，自無從遽
    認被告就本案車禍事故，有何公訴意旨所指之過失。
　㈤綜上所述，依公訴人所提出之證據，尚難形成被告潘福清有
    公訴意旨所指過失傷害行為之有罪確信，自應為被告無罪判
    決之諭知。　
據上論斷，應依刑事訴訟法第301條第1項，判決如主文。
本案經檢察官靳隆坤提起公訴，檢察官陳秉志到庭執行職務。
中　　華　　民　　國　　111 　年　　10　　月　　21　　日
                  刑事第一庭    審判長法　官  楊智守
　　　　　　　　　                    法　官  簡祥紋
　　　　　　　　　                    法　官  陳狄建
以上正本證明與原本無異。
如不服本判決應於收受送達後20日內向本院提出上訴書狀，並應
敘述具體理由；如未敘述上訴理由者，應於上訴期間屆滿後20日
內向本院補提理由書（均須按他造當事人之人數附繕本）「切勿
逕送上級法院」。
中　　華　　民　　國　　111 　年　　10　　月　　21　　日
   　　　　　　　　　　　　　　　　　 書記官　吳雅琪